臺灣臺南地方法院刑事判決　
109年度交簡上字第119號
上  訴  人
即  被  告  鄭美妃


上列上訴人即被告因過失傷害案件，不服本院中華民國109年6月
30日109年度交簡字第1651號第一審刑事簡易判決（聲請簡易判
決處刑案號：109年度偵字第1654號），提起上訴，本院管轄之
第二審合議庭判決如下：
    主  文
原判決撤銷。
鄭美妃汽車駕駛人無駕駛執照駕車犯過失傷害罪，處拘役伍拾日
，如易科罰金，以新臺幣壹仟元折算壹日。緩刑貳年。
    事  實
一、鄭美妃未考領有合格普通重型機車駕駛執照，其於民國一０
    八年十一月二十九日七時二十分許，騎乘車牌號碼○○○－○○○
    號普通重型機車，沿臺南市柴頭港溪旁防汛道路由西往東方
    向行駛至該路段與臺南市北區南康橋設有閃光紅燈之交岔路
    口時，應暫停讓幹線道車先行，而依當時天候晴、日間自然
    光線、柏油路面乾燥無缺陷、無障礙物視距良好，客觀上並
    無不能注意之情事，竟疏未注意，逕行駛入上開交岔路口；
    適蔡博旭騎乘車牌號碼○○○－○○○○號普通重型機車，沿南康橋
    由北往南方向行駛至上開設有閃光黃燈之交岔路口，亦疏未
    注意車前狀況、減速慢行，二車因而閃避不及發生碰撞，致
    蔡博旭人車倒地，受有右膝擦挫傷之傷害。
二、案經蔡博旭訴由臺南市政府警察局第五分局移送臺灣臺南地
    方檢察署檢察官偵查後聲請簡易判決處刑。
    理  由
壹、證據能力部分：
　　本案據以認定事實之供述證據，公訴人及被告鄭美妃於本院
    言詞辯論終結前均未爭執其證據能力，經審酌其作成並無違
    法、不當或顯不可信之情形，依刑事訴訟法第一百五十九條
    之五之規定，自有證據能力；至其他非供述證據部分，與本
    案事實具自然關聯性，且非公務員違背法定程序或經偽造、
    變造等須證據排除之情事所取得，依同法第一百五十八條之
    四規定反面解釋，亦具證據能力，先予敘明。
貳、實體部分：
一、上開犯罪事實，業據被告於本院準備程序坦承不諱，核與證
    人即告訴人蔡博旭於警詢及偵查中指訴情節相符（見警卷第
    四至五頁、偵卷第十四頁），此外並有郭明陽骨外科診所診
    斷證明、道路交通事故現場圖、道路交通事故調查表㈠、調
    查報告表㈡，現場、車損及監視器翻拍照片、車輛詳細資料
    報表等資料在卷可資佐證（見警卷第八頁、第九至十一頁、
    第十二至十九頁、第二十三頁）。按汽車行駛至交岔路口，
    其行進、轉彎，應依下列規定：應遵守燈光號誌或交通指揮
    人員之指揮，遇有交通指揮人員指揮與燈光號誌並用時，以
    交通指揮人員之指揮為準；閃光黃燈表示「警告」，車輛應
    減速接近，注意安全，小心通過；閃光紅燈表示「停車再開
    」，車輛應減速接近，先停止於交岔路口前，讓幹道車優先
    通行後認為安全時，方得續行，道路交通安全規則第一百零
    二條第一項第一款、道路交通標誌標線號誌設置規則第二百
    十一條第一項分別定有明文。被告駕駛普通重型機車行經設
    有閃光紅燈之交岔路口，未於交岔路口前暫停讓幹線道車先
    行，即逕行駛入上開交岔路口，致撞擊告訴人所騎之機車，
    則其就本件車禍事故之發生自有過失甚明。且本件交通事故
    經送臺南市車輛行車事故鑑定委員會鑑定結果亦認，被告駕
    駛普通重型機車，支線道車未讓幹線道車先行，為肇事主因
    ，有上開行車事故鑑定委員會鑑定意見書在卷可參（見偵卷
    第七至八頁反面）。益徵被告對本件交通事故之發生確有違
    反上開注意義務之疏失，且與告訴人受傷之結果間具有相當
    因果關係，足認被告前揭自白確與事實相符。至告訴人駕駛
    普通重型機車，行至閃光黃燈號誌交岔路口，未注意車前狀
    況、減速慢行，就本件車禍之發生雖亦有過失，惟仍不能阻
    卻被告過失責任之成立。綜上，本案事證明確，被告犯行洵
    堪認定，應依法論科。
二、論罪科刑暨撤銷改判之理由：
(一)按汽車駕駛人，無駕駛執照駕車、酒醉駕車、吸食毒品或迷
    幻藥駕車、行駛人行道或行經行人穿越道不依規定讓行人優
    先通行，因而致人受傷或死亡，依法應負刑事責任者，加重
    其刑至二分之一，道路交通管理處罰條例第八十六條第一項
    定有明文。因首揭規定係就刑法過失致人於死罪、過失傷害
    及致重傷罪之基本犯罪類型，對於加害人為汽車駕駛人，於
    從事駕駛汽車之特定行為時，有該項所列情事，因而致人受
    傷或死亡之特殊行為要件予以加重處罰，已就上述刑法各罪
    犯罪類型變更之個別犯罪行為予以加重，而成另一獨立之罪
    名，自屬刑法分則加重之性質（最高法院九十九年度台非字
    第一九八號判決意旨參照）。查被告僅領有普通小型車駕駛
    執照，有其中華民國交通部製發汽車駕駛執照影本附卷可查
    （見警卷第二十頁），依道路交通安全規則第六十一條第一
    項第四規定，僅得駕駛輕型機車。被告越級駕駛普通重型機
    車，因而肇事致告訴人受傷，核其所為，係犯道路交通管理
    處罰條例第八十六條第一項、刑法第二百八十四條前段之汽
    車駕駛人無駕駛執照駕車犯過失傷害罪，並應依道路交通管
    理處罰條例第八十六條第一項規定加重其刑。聲請簡易判決
    處刑意旨認被告所為僅犯刑法第二百八十四條前段之過失傷
    害罪，容有未合，惟聲請意旨所載犯罪事實，與本院所認定
    之事實，基本社會事實同一，且無礙被告防禦權，爰依刑事
    訴訟法第三百條之規定，變更起訴法條。
(二)撤銷改判之理由：
    原審以被告罪證明確，予以論罪科刑，固非無見。惟按道路
    交通管理處罰條例第八十六條第一項係就刑法過失傷害罪之
    基本犯罪類型，對於加害人為汽車駕駛人，於從事駕駛汽車
    之特定行為時，有無駕駛執照駕車之情事，因而致人受傷之
    特殊行為要件予以加重處罰，而成另一獨立之罪名，屬於刑
    法分則加重之性質，業如前述，原審未注意及此，而論以被
    告過失傷害罪，認事用法難謂允洽。又被告於原審判決後與
    告訴人成立調解，且依調解條件賠償完畢，告訴人表明不再
    追究被告過失傷害刑事責任等情，有臺南市南區調解委員會
    一０九刑調字第０五一九號調解筆錄、現金簽收單附卷可參（
    見交簡上卷第四十三至四十五頁），故被告此部分之犯後態
    度，以及告訴人損失已經獲得適度填補等情節，未及為原審
    所一併考量。是以，被告以其與告訴人達成調解，請求從輕
    量刑等語提起上訴（見交簡上卷第十一頁、第四十九頁），
    為有理由，原審判決既有如上可議之處，自應由本院予以撤
    銷改判。
(三)爰審酌被告無駕駛執照駕駛普通重型機車上路已屬可議，復
    因前述過失肇致本件車禍，所為誠有不該，惟念其於本院準
    備程序坦承犯行，且與告訴人達成調解等情，業已說明如上
    ，足認被告犯後態度良好；再參酌被告過失情節、告訴人所
    受傷勢尚屬輕微，暨被告於警詢中所自述之智識程度、家庭
    狀況等一切情狀，量處如主文第二項所示之刑，並諭知易科
    罰金折算標準。
(四)被告未曾因故意犯罪受有期徒刑以上刑之宣告，有臺灣高等
    法院被告前案紀錄表在卷可按。本院審酌被告因一時駕駛車
    輛不慎，肇至本件交通事故，故有不當，惟犯後坦承犯行，
    並與告訴人成立調解，獲得告訴人之諒解，其經此偵審程序
    ，當知警惕而無再犯之虞，本院因認其所受宣告刑以暫不執
    行為當，爰併宣告緩刑二年，以勵自新。
參、第二審被告經合法傳喚，無正當之理由不到庭者，得不待其
    陳述，逕行判決；對於簡易判決處刑不服而上訴者，得準用
    上開規定，刑事訴訟法第三百七十一條、第四百五十五條之
    一第三項分別定有明文。本件被告業經本院合法傳喚，此有
    本院送達證書在卷可憑（見交簡上卷第五十九頁），其於審
    判期日無正當理由未到庭，依上開規定，爰不待其陳述，逕
    行判決。
據上論斷，依刑事訴訟法第四百五十五條之一第一項、第三項、
第三百六十九條第一項前段、第三百七十一條、第三百六十四條
、第二百九十九條第一 項前段、第三百條，道路交通管理處罰
條例第八十六條第一項，刑法第十一條前段、第二百八十四條前
段、第四十一條第一項前段、第七十四條第一項第一款，刑法施
行法第一條之一，判決如主文。
本案經檢察官吳毓靈聲請簡易判決處刑，檢察官吳坤城到庭執行
職務。 
中　　華　　民　　國　　109 　年　　11　　月　　25　　日
                  刑事第六庭  審判長法　官 黃琴媛
　　                                法  官 吳彥慧
　　                                法  官 孫淑玉
以上正本證明與原本無異。
如不服本判決應於收受本判決後20日內向本院提出上訴書狀，並
應敘述具體理由。其未敘述上訴理由者，應於上訴期間屆滿後20
日內向本院補提理由書狀（均須按他造當事人之人數附繕本）「
切勿逕送上級法院」。 
　　　　　　　　　　　　　　　　　  書記官 洪千棻
中　　華　　民　　國　　109 　年　　11　　月　　26　　日
附錄本案論罪科刑法條：
中華民國刑法第284條
因過失傷害人者，處1年以下有期徒刑、拘役或10萬元以下罰金
；致重傷者，處3年以下有期徒刑、拘役或30萬元以下罰金。
道路交通管理處罰條例第86條
汽車駕駛人，無駕駛執照駕車、酒醉駕車、吸食毒品或迷幻藥駕
車、行駛人行道或行經行人穿越道不依規定讓行人優先通行，因
而致人受傷或死亡，依法應負刑事責任者，加重其刑至二分之一
。
汽車駕駛人，在快車道依規定駕車行駛，因行人或慢車不依規定
，擅自進入快車道，而致人受傷或死亡，依法應負刑事責任者，
減輕其刑。